臺灣基隆地方法院民事判決　　　　　　　　94年度訴字第48號
原　　　告　有限責任基隆市第二信用合作社
　　　　　　　　　　統一編號：.
法定代理人　丙○○
訴訟代理人　丁○○
被　　　告　甲○○
上列當事人間請求給付借款事件，本院於民國94年7月14日言詞
辯論終結，判決如下：
    主      文
原告之訴駁回。
訴訟費用由原告負擔。
    事實及理由
一、原告主張：訴外人蘇源於民國 89年9月16日邀同本件被告為
    連帶保證人，向原告借款新台幣（下同） 2,000,000元，借
    款期間20年，被告蘇源應按月平均清償本息，如有一期未付
    ，則喪失期限利益。詎蘇源僅按月繳納本息至民國 93年3月
    止即未再繼續清償，被告為原告之連帶保證人，自應與蘇源
    連帶負清償之責。為此提起本訴，請求被告給付積欠之借款
    本金及約定之利息、違約金。並聲明：被告應給付原告1,89
    8,184元，及自民國93年3月16日起至 93年6月15日止，按年
    息5.5%計算、民國 93年6月16日起至清償日止，按年息7.8%
    計算之利息；暨自民國 93年4月17日起至清償日止，其逾期
    在6 個月以內者按上開利率一成；逾期六個月以上者，就超
    過部分按上開利率二成計算之違約金。
二、被告則以：其雖有為蘇源擔任連帶保證人，但其於民國92年
    9 月16日即與蘇源及訴外人戊○○至原告之中正分社辦理更
    換保證人之手續，由訴外人戊○○代替被告成為蘇源之連帶
    保證人，故被告自不負清償系爭借款之責等語，資為抗辯。
    並聲明：原告之訴駁回。
三、原告主張被告於民國 89年9月16日擔任蘇源之連帶保證人，
    蘇源借款後並未依約清償之事實，業據原告提出借據、授信
    約定書、交易明細等物為證，並為被告所不爭執，固堪信為
    真實。惟查：被告辯稱已更換保證人為訴外人戊○○之事實
    ，核與證人戊○○到庭具結證稱「（民國 92年9月16日當天
    是否有與蘇源一起去基隆二信辦理換保的手續？）那是在我
    哥哥蘇源與被告離婚之前，當天一大早我就從新竹開車到基
    隆來，我當時與我父親一起，我父親是在車上等我，我與我
    哥哥是約在基隆二信，我去的時候，他們兩人已經在銀行的
    外面等我了，我們三個人就一起進去銀行要辦理換保的手續
    ，當時就有一個先生拿了一些文件，給我及我哥哥簽名及蓋
    章，然後那位先生說這樣就辦好了。」等語相符，且亦有原
    告提出，由戊○○簽名、蓋章之變更借據契約、授信約定書
    等物在卷可稽。雖原告主張上開變更借據契約、授信約定書
    並未填載金額、日期，證人即原告之職員乙○○亦證稱蘇源
    事後未辦理相關手續，被告當天亦未到場，故本件並未完成
    換保之手續云云。然按稱保證者，謂當事人約定，一方於他
    方之債務人不履行債務時，由其代負履行責任之契約；民法
    第七百三十九條定有明文。依此，保證契約之當事人，係債
    權人與保證人，且保證契約為不要式行為，是本件換保手續
    只須原告與訴外人戊○○意思表示合致即生效力，縱被告或
    蘇源未配合原告辦理相關手續，亦不影響原告與戊○○間保
    證契約之效力，其理甚明。而訴外人戊○○既已應原告之要
    求簽署相關文件，而該等文件又係用於更換系爭借款之連帶
    保證人，堪認原告與戊○○間已有成立保證契約之合意，原
    告主張本件換保手續未完成，只能認為係申請換保云云，尚
    非可採。
四、次按第三人與債權人訂立契約承擔債務人之債務者，其債務
    於契約成立時，移轉於該第三人；民法第三百條定有明文。
    查本件更換保證人契約，性質上雖非債務承擔，而係學理上
    所謂之契約承擔，惟仍有類推適用上引條文之餘地。故系爭
    借款之連帶保證契約既已由戊○○承擔，原保證人即本件被
    告即脫離連帶保證契約，自不再負與借款人蘇源連帶清償之
    責。是被告上開所辯並非無憑，洵屬可信。
五、從而，原告本件連帶保證契約，請求被告給付如聲明所示之
    本金、利息及違約金，為無理由，應予駁回。
六、訴訟費用裁判之依據：民事訴訟法第七十八條。
中　　華　　民　　國　　94　　年　　7　　月　　29　　日
　　              民事庭法　官　陳鈺林
以上正本係照原本作成。
對於本件判決如有不服，應於收受送達後二十日內向本院提出上
訴書狀，敘述上訴之理由，上訴於臺灣高等法院，並按他造當事
人之人數附具繕本。
中　　華　　民　　國　　94　　年　　8 　　月　　3 　　日
                        書記官　林建清
